臺灣新竹地方法院民事裁定  
109年度監宣字第272號
聲  請  人  PELAGE MICHELLE

代  理  人  胡嘉雯律師（法扶律師）
相  對  人  METAYER MARTENE SHIRLEY


關  係  人  李嘉菘  

上列當事人間監護宣告事件，本院裁定如下：
    主  文
一、宣告METAYER MARTENE SHIRLEY（女，美國籍，西元0000年0
    月00日生，護照號碼：000000000號，居留證號碼：JD00000
　　000號）為受監護宣告之人。
二、選定PELAGE MICHELLE（女，美國籍，西元1961年10月28日
　　，護照號碼：000000000號）為受監護宣告人之監護人。
三、指定李嘉菘（女，民國00年00月0日生，身分證統一編號：Z
    000000000號）為會同開具財產清冊之人。
四、聲請程序費用由受監護宣告之人負擔。
    理    由
一、聲請意旨略以：聲請人PELAGE MICHELLE 為相對人METAYER 
    MARTENE SHIRLEY 之母，相對人為美國籍人士，因工作前來
    我國，於民國109年4月21日因罹患結核菌腦膜炎致腦積水昏
    厥，迄今未再甦醒，已不能為意思表示、受意思表示或辨識
    其意思表示之效果，爰依法聲請宣告相對人為受監護宣告之
    人，並指定聲請人為監護人、關係人李嘉菘為會同開具財產
    清冊之人等語，並提出同意書、親屬系統表、護照、居留證
　　、美國在台協會親子關係證明書、診斷證明書等件為證。
二、按凡在中華民國有住所或居所之外國人，依其本國及中華民
    國法律同有受監護、輔助宣告之原因者，得為監護、輔助宣
    告。前項監護、輔助宣告，其效力依中華民國法律；依本法
    適用當事人本國法時，如其國內法律因地域或其他因素有不
    同者，依該國關於法律適用之規定，定其應適用之法律；該
    國關於法律適用之規定不明者，適用該國與當事人關係最切
    之法律，涉外民事法律適用法第12條、第5條定有明文。本
    件相對人為美國佛羅里達州人，在臺居住之地址為住新竹縣
    竹北市縣○○路00號9樓之1，倘相對人須受監護宣告，當同時
    具備佛羅里達州及我國法律所規定受監護宣告之原因，合先
    敘明。
三、按西元2020年佛羅里達州法典第53篇第744章第5編第331條
    第6款規定：「如當地法院已經調查，獲有清楚且可信之證
    據，足以作為確信相對人就特定或全部之權利行使欠缺行為
    能力之基礎，該法院即應以書面裁判相對人為無行為能力人
　　」；依我國民法第14條第1項規定「對於因精神障礙或其他
    心智缺陷，致不能為意思表示或受意思表示，或不能辨識其
    意思表示之效果者，法院得因本人、配偶、四親等內之親屬
　　、最近一年有同居事實之其他親屬、檢察官、主管機關、社
    會福利機構、輔助人、意定監護受任人或其他利害關係人之
    聲請，為監護之宣告」。經查，聲請人為相對人之母，有美
    國在台協會親子關係證明書附卷可憑，足見聲請人為有權提
    起本件聲請之人，再經本院函囑鑑定人即精神科醫師林正修
    至禾馨護理之家就相對人之現況為鑑定，鑑定結果認：相對
    人為肺結核性腦膜炎，造成器質性腦病變；相對人於鑑定時
　　，意識不清醒，沒有語言能力，語言及認知功能有嚴重障礙
　　；相對人目前因器質性精神症，致不能為意思表示或受意思
    表示，建議為監護之宣告等情，有林正修診所109年11月23
    日家鑑字第109076號函暨所附精神鑑定報告書在卷足憑，堪
    認相對人因罹患器質性腦病變，致不能為意思表示、受意思
    表示，或辨識其意思表示之效果，依我國民法及美國佛羅里
    達州上開規定，均已達欠缺行為能力之程度，從而，聲請人
    聲請宣告相對人為受監護宣告之人，核無不合，應予准許。
四、次按受監護宣告之人應置監護人；法院為監護之宣告時，應
    依職權就配偶、四親等內之親屬、最近一年有同居事實之其
    他親屬、主管機關、社會福利機構或其他適當之人選定一人
    或數人為監護人，並同時指定會同開具財產清冊之人，民法
    第1110條、第1111條第1項定有明文。查相對人未婚無子女
    且父已歿，而聲請人為相對人之母，目前在臺灣協助辦理相
    對人事宜，且同意擔任相對人之監護人等情，有本案家事聲
    請狀、相對人父之死亡證明書、親屬系統表在卷可憑，本院
    審酌目前僅有聲請人在臺照顧相對人，惟一之胞姊亦同意由
    聲請人擔任相對人之監護人，有其出具之親屬同意書可參，
    認由聲請人任相對人之監護人，最能符合其最佳利益，爰選
    定聲請人為相對人之監護人。另本院參酌關係人李嘉菘為與
    相對人親近之同事，其已到庭表示願任會同開具財產清冊之
　　人，爰依上揭規定，指定關係人李嘉菘為會同開具財產清冊
    之人。又依民法第1113條準用同法第1099條、第1099條之1
    規定，於監護開始時，監護人對於受監護宣告人之財產，應
    會同會同開具財產清冊之人於2個月內開具財產清冊，並陳
    報法院，於開具完成並陳報法院前，監護人對於受監護宣告
    人之財產，僅得為管理上必要之行為，併此敘明。
五、依家事事件法第164條第2項，裁定如主文。
中　　華　　民　　國　　110 　年　　1　 　月　　15　　日
                  家事法庭　法  官　林宗穎　　　
以上正本係照原本作成。
如對本裁定抗告須於裁定送達後10日內向本院提出抗告狀（須附
繕本），並繳納抗告費新臺幣一千元。   
中　　華　　民　　國　　110 　年　　1 　　月　　15　　日
                            書記官  鄭筑尹